臺灣基隆地方法院刑事判決　　　　　　　　　　　　　九十一年度訴字第二四號
　　公　訴　人　臺灣基隆地方法院檢察署檢察官
　　被　　　告　乙○○
　　　　　　　　甲○○
右列被告等因違反臺灣地區與大陸地區人民關係條例案件，經檢察官提起公訴（九十
一年度偵字第一四八三號），本院判決如左：
    主  文
甲○○共同使大陸地區人民非法進入臺灣地區，處有期徒刑壹年，緩刑肆年。
乙○○共同使大陸地區人民非法進入臺灣地區，累犯，處有期徒刑陸月，如易科罰金
，以佰元折算壹日。
    事  實
一、甲○○係台東縣籍「清山一號」漁船（漁船統一編號：ＣＴ二─○○四一○三號
    ）之船長，乙○○（前於民國八十八年間因違反森林法案件經臺灣花蓮地方法院
    八十八年度易字第九二號判處有期徒刑四月，於八十八年十一月三日執行完畢）
    則係該漁船之船員。甲○○、乙○○與俗稱「蛇頭」之偷渡集團人員臺灣地區不
    詳姓名綽號「清忠」成年男子及大陸地區不詳姓名成年男子，共同基於使大陸地
    區人民非法進入臺灣地區之犯意聯絡，甲○○與綽號「清忠」之臺灣地區「蛇頭
    」議妥每載運一名大陸地區人民新台幣（下同）二千元之代價，由甲○○與乙○
    ○共同駕駛上開「清山一號」漁船於九十一年四月十四日上午七時二十五分許從
    基隆市八斗子漁港報關出海捕漁，而未經主管機關許可，逕於同日晚間九時許航
    行至大陸地區福建省平潭縣海壇島、牛山島海域附近（北緯二十五度三十九分、
    東經一百十九度五十分），再由甲○○與不詳姓名之大陸地區「蛇頭」以電話聯
    絡後，自不詳船號之大陸地區舢舨船接駁大陸地區人民吳鶯婷、丁曉倩、侯英、
    王、阮惠、任麗娜、汪國云、熊寶琴、張慧敏、林思星、葉媛絲、孫婷、吳文
    妹、鄭貴苗、孫燕燕、王俊雯、張麗梅、伍小珍、楊青、于曉紅、何可、孫潭妹
    、應衛陽等二十三人登上「清山一號」漁船後，旋即返航臺灣地區，欲至基隆嶼
    附近與綽號「清忠」之人聯絡接駁舢舨，使前述吳鶯婷等二十三人大陸地區女子
    非法進入臺灣地區。嗣於同年月十五日下午五時許，在富貴角外約六海浬處（東
    經一百二十一度四十分、北緯二十五度二十二分），為行政院海岸巡防署海洋巡
    防總局第一海巡隊三○○七巡防艇會同偵防查緝隊、北部地區機動海巡隊、第六
    海巡隊第三組、北部地區巡防局基隆機動查緝隊、第一岸巡總隊第一四大隊及基
    隆市警察局第二分局等單位登船檢查而查獲。
二、案經行政院海岸巡防署海洋巡防總局第一海巡隊移送臺灣基隆地方法院檢察官偵
    查起訴。
    理  由
一、右開事實，業據被告甲○○、乙○○於警詢、偵訊及本院調查及審理時坦承不諱
    ，核與大陸地區女子吳鶯婷、丁曉倩、侯英、王、阮惠、任麗娜、汪國云、熊
    寶琴、張慧敏、林思星、葉媛絲、孫婷、吳文妹、鄭貴苗、孫燕燕、王俊雯、張
    麗梅、伍小珍、楊青、于曉紅、何可、孫潭妹、應衛陽等二十三人於警訊中供述
    之接駁載運情節相符，此外並有台東縣政府漁業執照及「清山一號」漁船資料各
    一份、「清山一號」漁船進出港檢查表一紙、被告甲○○及乙○○之船員手冊影
    本各一份、行政院海岸巡防署海洋巡防總局第一海巡隊三○○七艇登船執行臨檢
    紀錄表一份、「清山一號」漁船接駁大陸人民及被查獲之航海經緯圖各一份及照
    片十幀在卷可資佐證。被告甲○○、乙○○之任意自白與事實相符，應堪採為證
    據。本件事證明確，被告二人犯行均堪認定，均應依法論科。
二、按「臺灣地區：指臺灣、澎湖、金門、馬祖及政府統治權所及之其他地區」、「
    大陸地區：指臺灣地區以外之中華民國領土」、「左列行為不得為之：一、使大
    陸地區人民非法進入臺灣地區」、「中華民國船舶、航空器及其他運輸工具，不
    得私行運送大陸地區人民前往臺灣地區及大陸地區以外之國家或地區」；臺灣地
    區與大陸地區人民關係條例第二條第一款、第二款、第十五條第一款、第二十八
    條之一第一項分別定有明文。又我國之領海為自領海基線起至其外側十二海浬之
    海域，亦經總統六十八年十月八日（六八）台統（一）義字第五四六號公布生
    效。被告甲○○、乙○○二人在大陸地區福建省平潭縣海壇島、牛山島附近海域
    （北緯二十五度三十九分、東經一百十九度五十分）接駁大陸地區人民二十三人
    ，航行至富貴角外六海浬處（東經一百二十一度四十分、北緯二十五度二十二分
    ，為我國領海內）為我國海巡隊人員查獲。核被告甲○○、乙○○二人所為，均
    係違反臺灣地區與大陸地區人民關係條例第十五條第一款及第二十八條之一第一
    項之規定，應依同條例第七十九條第一項及第八十條第一項前段之規定論處；上
    開條例第八十條第一項前段之規範主體原限於中華民國船舶之所有人、營運人、
    船長之具有特定身分之人，被告乙○○雖係船員而非具有上列特定身分之人，然
    與船長甲○○共同違反中華民國船舶不得私行運送大陸地區人民前往臺灣地區之
    規定，共同實施該行為，依刑法第三十一條第一項之規定，仍應以共犯論。又被
    告甲○○、乙○○二人明知大陸地區人民吳鶯婷等二十三人未經許可，不得非法
    進入臺灣地區，而以漁船接駁之方式，幫助該二十三人偷渡，已進入臺灣地區，
    乃犯國家安全法第六條第一項幫助未經許可入境罪，惟此部分犯行已由上開臺灣
    地區與大陸地區人民關係條例第十五條第一款、第七十九條第一項予以規定為特
    殊犯罪行為而以正犯處罰之，為特別規定，故不另論以國家安全法第六條第一項
    幫助未經許可入境罪。被告甲○○、乙○○二人有犯意之聯絡及行為之分擔，均
    應論以共同正犯。又被告甲○○、乙○○所犯上開臺灣地區與大陸地區人民關係
    條例第七十九條第一項及第八十條第一項前段之二罪間，有方法結果之牽連關係
    ，為牽連犯，應依刑法第五十五條從一重之臺灣地區與大陸地區人民關係條例第
    七十九條第一項處斷。次按臺灣地區與大陸地區人民關係條例第七十九條違反第
    十五條第一款規定，使大陸地區人民非法進入臺灣地區之罪，係侵害國家法益之
    犯罪，無論其以一行為使大陸地區人民非法進入臺灣地區之人數多寡，均僅成立
    一罪，不以其使大陸地區人民非法進入臺灣地區之人數計其罪數（最高法院八十
    八年度台上字第五五九六號判決可資參照），是被告二人以一次載運行為使二十
    三名大陸地區人民非法進入臺灣地區，仍應論以單純一罪。又被告乙○○前因違
    反森林法案件經臺灣花蓮地方法院八十八年度易字第九二號判處有期徒刑四月，
    於八十八年十一月三日執行完畢後，五年內再犯本件有期徒刑以上之罪，為累犯
    ，應依刑法第四十七條之規定加重刑。爰審酌被告甲○○、乙○○不務漁撈本業
    ，圖以私行接運大陸地區人民非法入境而謀取載運代價之利益，且一次載運人數
    多達二十三人，危害臺灣地區之安全非輕，並審酌被告二人犯罪之動機、目的、
    手段、其品行、智識程度及犯罪後坦承犯行等一切情狀，分別量處如主文所示之
    刑，以示儆懲；被告甲○○所處有期徒刑，併諭知易科罰金之折算標準。又被告
    甲○○前未曾受有期徒刑以上刑之宣告，有臺灣高等法院被告全國前案紀錄表一
    份在卷可按，其有漁業工作，犯後亦具悔意，經此追訴審判程序，當已知警惕，
    信無再犯之虞，爰為緩刑之宣告，以啟自新，並觀後效。
三、據上論斷，應依刑事訴訟法第二百九十九條第一項前段，臺灣地區與大陸地區人
    民關係條例第十五條第一款、第七十九條第一項、第二十八條之一第一項、第八
    十條第一項前段，刑法第十一條前段、第二十八條、第五十五條、第七十四條第
    一款、第四十七條、第四十一條第一項，罰金罰鍰提高標準條例第二條，判決如
    主文。
本案經檢察官林明志到庭執行職務。
中      華      民      國    九十一    年      六      月     十三     日
                                      臺灣基隆地方法院刑事第二庭
                                          法  官  蔡  岱  霖
右正本證明與原本無異。
對於本件判決如有不服，應於收受送達後十日內，向本院提出上訴書狀，上訴於臺灣
高等法院，並按他造當事人之人數附具繕本。
                                          書記官  許  世  賢
中      華    民      國    九十一    年      六      月     十三     日
附錄本案論罪科刑法條全文
臺灣地區與大陸地區人民關係條例第十五條第一款
左列行為不得為之：
  一、使大陸地區人民非法進入臺灣地區。
臺灣地區與大陸地區人民關係條例第二十八條之一第一項
中華民國船舶、航空器及其他運輸工具，不得私行運送大陸地區人民前往臺灣地區及
大陸地區以外之國家或地區。
臺灣地區與大陸地區人民關係條例第七十九條第一項
違反第十五條第一款規定者，處五年以下有期徒刑、拘役或科或併科新台幣五十萬元
以下罰金。
臺灣地區與大陸地區人民關係條例第八十條第一項
中華民國船舶、航空器或其他運輸工具所有人、營運人或船長、機長、其他運輸工具
駕駛人違反第二十八條第一項規定或違反第二十八條之一第一項規定或臺灣地區人民
違反第二十八條之一第二項規定者，處三年以下有期徒刑、拘役或科或併科新台幣一
百萬元以上一千五百萬元以下罰金。但行為係出於中華民國船舶、航空器或其他運輸
工具之船長或機長或駕駛人自行決定者，處罰船長或機長或駕駛人。
